【裁判字號】    99,簡上,176
【裁判日期】    990518
【裁判案由】    傷害
【裁判全文】
臺灣桃園地方法院刑事判決             99年度簡上字第176號
上  訴  人  丁○○
            戊○○
上列上訴人
選任辯護人  周春櫻律師
上列上訴人因被告傷害案件，不服本院98年度桃簡字第1891號中
華民國98年12月18日第一審刑事簡易判決（聲請簡易判決處刑案
號：臺灣桃園地方法院檢察署98年度調偵字第361 號），提起上
訴，本院管轄之第二審合議庭判決如下︰
    主  文
上訴駁回。
    事  實
一、丁○○為設於桃園縣大溪鎮○○路○段75號之光泰汽車修理
    廠負責人，因乙○○於民國94年9 月間將車牌號碼U4-4375
    號自用小客車送修後，尚積欠修車費用遲未清償，對其心生
    不滿，於民國98年1 月27日凌晨1 時許（起訴書誤載為下午
    1 時許）在設於桃園縣大溪鎮○○路○ 段134 號之「大桃園
    檳榔攤」恰逢乙○○在該處唱歌作樂，遂上前催討修車費用
    ，雙方一言不合發生口角，丁○○竟基於傷害人身體之犯意
    ，以徒手毆打乙○○，致其受有鼻樑擦傷、雙側臉頰及左側
    胸部挫傷紅腫疼痛等傷勢。嗣因「大桃園檳榔攤」之負責人
    要求雙方勿在其經營之營業場所爭吵，丁○○、乙○○等人
    即前往對面空地談判，因乙○○仍不願積極清償債務，丁○○又舉拳作勢毆打乙○○，惟其妻甲○○及大桃園檳榔攤負
    責人見狀適時將2 人隔開，惟此時原在旁圍觀之戊○○竟基
    於傷害人身體之犯意，上前先以徒手毆打丁○○臉部，丁○○不耐重擊倒地後，戊○○又接續以徒手毆打丁○○臉部多
    次，致丁○○受有上門齒斷裂2 顆、兩側眼眶挫傷合併皮下
    瘀血等傷害。
二、案經乙○○、丁○○訴由桃園縣政府警察局龍潭分局報告臺
    灣桃園地方法院檢察署檢察官偵查後聲請簡易判決處刑。
    理  由
一、按被告以外之人於審判外之言詞或書面陳述，除法律有規定
    者外，不得作為證據。又被告以外之人於審判外之陳述，雖
    不符前4 條之規定，而經當事人於審判程序同意作為證據，
    法院審酌該言詞陳述或書面陳述作成時之情況，認為適當者
    ，亦得為證據。當事人、代理人或辯護人於法院調查證據時
    ，知有第159 條第1 項不得為證據之情形，而未於言詞辯論
    終結前聲明異議者，視為有前項同意，刑事訴訟法第159 條
    第1 項、第159 條之5 分別定有明文。該條立法意旨在於傳
    聞證據未經當事人之反對詰問予以核實，原則上先予排除，
    惟若當事人已放棄反對詰問權，於審判程序中表明同意該等
    傳聞證據可作為證據；或於言詞辯論終結前未聲明異議，基
    於尊重當事人對傳聞證據之處分權，及證據資料愈豐富，愈
    有助於真實發見之理念，且強化言詞辯論主義，使訴訟程序
    得以順暢進行，上開傳聞證據亦均具有證據能力。查證人即
    告訴人乙○○於警詢時所為之陳述，固係審判外之陳述，惟
    被告丁○○對其證述並無意見、而證人即丁○○之妻甲○○
    、本案被告丁○○以告訴人身分於警詢時所為之陳述，亦係
    審判外之陳述，惟被告戊○○等對渠等證述亦無意見，復本
    院認其作成之情形並無不當情形，經審酌後認為適當，故渠
    等證人前開審判外之陳述均得為證據。至證人乙○○、甲○○、戊○○之妻子許秀玲於偵查中具結所為之陳述（有結文
    3 紙附於偵查卷可稽），係檢察官依法訊問，復無其他事證
    足資認定其於檢察官訊問時有受違法取供情事，並無特別不
    可信之情況，依刑事訴訟法第159 條之1 第2 項之規定，亦
    有證據能力。另本件認定事實引用之卷內其餘所有文書證據
    卷證資料，並無證據證明係公務員違背法定程序取得，且被
    告亦未於言詞辯論終結前表示異議，均有證據能力。
二、被告丁○○部分：
    訊據被告丁○○對於前揭犯罪事實於警詢、偵查及本院審理
    中均坦承不諱，核與告訴人即證人乙○○於警詢及偵查中證
    述之情節相符（見臺灣桃園地方法院檢察署98年度偵字第71
    23號卷第5-7 、46頁），又有證人甲○○、許秀玲之證述及
    光泰汽車修理廠工作維修單、國軍桃園總醫院附設民眾診療
    服務處診斷證明書在卷可稽（見同前偵卷第8 、9-12、40、
    47頁），足認被告丁○○前揭具任意性之自白核與事實相符
    ，而屬可信。綜上所述，此部分事證明確，被告丁○○犯行
    洵堪認定。核被告丁○○所為，係犯刑法第277 條第1 項傷
    害罪。本件被告丁○○固以原審諭知被告傷害之罪刑，顯屬
    過重等語為上訴之理由。惟按法官於有罪判決如何量處罪刑
    ，甚或是否宣告緩刑，均為實體法賦予審理法官裁量之刑罰
    權事項，法官行使此項裁量權，自得依據個案情節，參酌刑
    法第57條所定各款犯罪情狀之規定，於法定刑度內量處被告
    罪刑；除有逾越該罪法定刑或法定要件，或未能符合法規範
    體系及目的，或未遵守一般經驗及論理法則，或顯然逾越裁
    量，或濫用裁量等違法情事之外，自不得任意指摘其量刑違
    法，最高法院對此並著有80年台非字第473 號、75年台上字
    第7033號、72年台上字第6696號、72年台上字第3647號等判
    例可資參照。準此，法官量刑，如非有上揭明顯違法之情事
    ，自不得擅加指摘其違法或不當。本件原審審酌被告素行，
    犯罪之動機、目的、手段，犯罪所生之損害及犯後態度等一
    切情狀，判處被告拘役20日，如易科罰金，以新臺幣1000元
    折算1 日，經核並無不合，量刑亦甚妥適，本件被告丁○○
    未具體指摘原審有何違誤之處，徒以原審量刑過重為由，提
    起上訴，為無理由，應予駁回。
三、被告戊○○部分：
（一）訊據被告戊○○矢口否認有何傷害犯行，辯稱：伊於「大
      桃園檳榔攤」前面空地僅上前勸架，於丁○○擬再上前毆
      打乙○○之際將丁○○推開，並未毆打丁○○云云。然查
      ：1.證人即告訴人丁○○於警詢、偵查及本院審理中均明
      確證述：伊於98年1 月27日凌晨1 時許，在大桃園檳榔攤
      內與乙○○發生肢體衝突，隨即前往該檳榔攤對面空地談
      判，伊在該空地處與乙○○拉扯之際，戊○○即出手毆打
      伊臉部，伊跌倒在地後，戊○○仍出拳毆打4 、5 次以上
      ，導致伊門牙斷裂、頭部暈眩等語（見同前偵卷第15-21
      、47頁，本院99年度簡上字第176 號卷33-34 頁），核與
      證人甲○○於警詢、偵查及本院審理中證述：丁○○與乙○○在大桃園檳榔攤內發生肢體衝突後，該檳榔攤老闆請
      我們到外面去談，大家就一起到對面的空地巷道內，因乙○○仍不願清償債務，丁○○很生氣要打他時，就被我和
      大桃園檳榔攤老闆架開，此時許秀玲的先生戊○○就衝過
      來抓著丁○○的衣領揍下去，丁○○蹲下去後，戊○○仍
      然把他壓著一直打，打了6 、7 拳，我和大桃園檳榔攤老
      闆又上前把戊○○架開，他才收手，後來我勸丁○○先回
      家，回到家後就看到他的牙齒被打掉2 顆，還有眼睛也瘀
      青等語（見同前偵卷第9-12、47頁，同前本院卷第49-51
      頁），被告丁○○以告訴人身分於歷次訊問中就此部分犯
      罪事實之證述情節始終一致，且與證人甲○○證述相符，
      再證人甲○○於本院審理中業已與丁○○分居，此據證人
      甲○○及丁○○於本院審理中陳述明確，實難認有何冒己
      身受偽證罪追訴處罰之風險，而編造不實謊言嫁禍於戊○○之動機，再丁○○提出之診斷證明書上記載：該病患於
      98年1 月27日至本院急診求診，上門齒斷裂2 顆、兩側眼
      眶挫傷合併皮下瘀血等情，有國軍桃園總醫院附設民眾診
      療服務處診斷證明書1 份可稽（見同前偵卷第29頁），此
      傷勢之記載業與證人甲○○、丁○○所陳述之情節一致，
      應認渠等陳述與事實相符。2.被告戊○○固以前語為辯，
      而證人即其妻許秀玲之姑姑己○○於本院審理中固亦證稱
      ：伊於檳榔攤前空地僅看到戊○○為阻止丁○○毆打乙○○而將其用力推開，因丁○○身旁即為圍牆浪板，其遭戊○○推開時曾反彈跌倒撞擊浪板，但跌倒後丁○○爬起來
      ，此後就沒有人再與丁○○有任何肢體接觸，約5 分鐘後
      ，丁○○之妻子即帶他回家，而戊○○亦隨同伊離開現場
      返回檳榔攤等語（見同前本院卷第34-36 頁），然證人己○○與被告戊○○間有親屬關係，難謂無偏袒被告戊○○
      之可能性；又證人己○○證稱：「從檳榔攤出來後，我去
      隔壁叫丙○○，叫完後再一起去對面。」等語（見同前本
      院卷第37頁），與證人丙○○於本院審理中證稱：「當時
      我在檳榔攤旁邊我家睡覺，己○○在我家樓下叫說乙○○
      被丁○○打，叫我趕快下來去看。」（見同前本院卷第36
      頁背面），足認證人己○○於「大桃園檳榔攤」離開後至
      抵達對面空地本件案發處間，應曾有短暫離開現場前往證
      人丙○○住處樓下之情，其是否確實曾經歷本件案發過程
      全部經過，非屬無疑；再其證稱：「丁○○跌倒時候是否
      臉著地，我沒有注意看，他的頭有沒有撞倒浪板，我也沒
      有看到，因為該處很暗，他倒地以後，我沒有再跟過去看
      。」（見同前本院卷第34頁背面-35 頁），又稱：「我看
      到是右肩膀處先撞倒。」（見同前本院卷第35頁）、「該
      處有一點暗，但是我的角度可以從頭到尾看到所有的情況
      」（見同前本院卷第35頁背面）、「我當時站在丁○○對
      面，丁○○有跌倒在地上，他爬起來的時候，我沒有看到
      他臉上有任何傷勢。」（見同前本院卷第35頁背面-36 頁
      ）等語，證人己○○一方面證稱因案發處燈光昏暗，且丁○○倒地後伊沒有再趨前觀看，故對於跌倒時之狀態及倒
      地後之情況不甚瞭解，卻又另稱伊站立之位置在丁○○對
      面，其角度能夠看到所有情況等語，顯屬前後矛盾，末觀
      諸丁○○臉部傷勢為兩側眼眶挫傷合併皮下瘀血，業如前
      述，實難想像此傷勢係單純因跌倒後撞擊圍籬，而非因其
      他外力又多次重擊臉部而產生，綜合前情，應認證人己○○於本院審理中證言堪難採信。3.復查證人丙○○於本院
      審理中證稱：「我姊夫戊○○衝過去把丁○○推開，丁○○就跌倒了，至於戊○○有沒有再打丁○○我就沒有看到
      ，丁○○倒地之後我就已經離開。」（見同前本院卷第36
      頁背面），證人許秀玲於偵查中證稱：「我沒有去（檳榔
      攤前）空地，空地部分我不清楚，我不知道他們有沒有在
      空地打架。」（見同前偵卷第47-48 頁），亦均不足為對
      被告有利認定之依據，綜前所述，應認本件被告戊○○傷
      害丁○○部分事實明確，應依法論科。
（二）核被告戊○○所為，係犯刑法第277 條第1 項傷害罪。查
      原審以被告戊○○罪證明確，並審酌其犯罪動機、手段、
      所造成告訴人之傷害程度及犯後態度等一切情狀，量處被
      告戊○○拘役50日，並諭知易科罰金之折算標準，核其認
      事用法並無違誤，量刑亦屬妥適，被告戊○○猶執前詞，
      指摘原判決不當，上訴請求撤銷改判，為無理由，自應予
      駁回。
（三）至被告之選任辯護人於本院審理時雖聲請傳訊證人即大桃
      園檳榔攤老闆，以證明本件案發過程，惟被告戊○○於本
      院審理程序前曾明白表示捨棄傳訊前開證人及其妻子，此
      有本院公務電話紀錄在卷可查，且被告戊○○此部分之犯
      行，因事證已明，業經本院認定如上，是無傳訊前開證人
      之必要，附此敘明。
據上論斷，應依刑事訴訟法第455 條之1 第3 項、第1 項、第36
8 條，判決如主文。
本案經檢察官吳美文到庭執行職務。
中    華    民    國    99    年    5     月    18    日
                  刑事第五庭  審判長法  官  潘政宏
                                    法  官  江春瑩
                                    法  官  張詠晶
以上正本證明與原本無異。
不得上訴。
                                    書記官  王峻宏
中    華    民    國    99    年    5     月    21    日

司法院資訊處製作；財團法人民間司法改革基金會備份。
